臺灣臺南地方法院刑事判決
                                    109年度交易字第862號
公  訴  人  臺灣臺南地方檢察署檢察官
被      告  楊國風



上列被告因公共危險案件，經檢察官提起公訴（109年度偵字第1
6720號），被告於本院準備程序中就被訴事實為有罪之陳述，經
告知簡式審判程序之旨，並聽取被告與公訴人意見後，本院裁定
以簡式審判程序進行審理，判決如下：
    主  文
楊國風駕駛動力交通工具而吐氣所含酒精濃度達每公升零點二五
毫克以上，累犯，處有期徒刑拾月。
    事  實
一、楊國風於民國109年8月31日晚間6時許，在其友人位於臺南
    市永康區仁愛街某址之租屋處飲用啤酒，致其吐氣所含酒精
    濃度達每公升0.25毫克以上後，竟未待體內酒精成分充分退
    卻，即不顧大眾行車之公共安全，基於酒後駕車致交通公共
    危險之犯意，於同日晚間8時40分許騎乘車牌號碼000-000號
    普通重型機車自上開地點離開，而行駛於道路；嗣其因騎車
    抽菸，在臺南市○○區○○路000號前為警攔查，經警發覺其身
    上有酒味，於同日晚間8時57分許以呼氣酒精測試器測得其
    吐氣所含酒精濃度達每公升1.23毫克，乃查悉上情。
二、案經臺南市政府警察局永康分局報告臺灣臺南地方檢察署檢
    察官偵查起訴。
    理  由
一、本案被告楊國風所犯為死刑、無期徒刑、最輕本刑3年以上
    有期徒刑以外之罪，亦非高等法院管轄之第一審案件，其於
    準備程序中就被訴事實為有罪之陳述，經告知簡式審判程序
    之旨，並聽取檢察官及被告之意見後，本院依刑事訴訟法第
    273條之1第1項規定裁定進行簡式審判程序，是本案之證據
    調查，依同法第273條之2規定，不受同法第159條第1項、第
    161條之2、第161條之3、第163條之1及第164條至第170條所
    規定證據能力認定及調查方式之限制，合先敘明。
二、前揭事實，業據被告於警詢、偵查及本院審理時均坦承不諱
    （見警卷第3至6頁；偵卷第29至30頁；本院卷第135、139、
    141頁），並有臺南市政府警察局道路交通事故當事人酒精
    測定紀錄表及財團法人工業技術研究院呼氣酒精測試器檢定
    合格證書在卷可稽（見警卷第7至9頁），足見被告前開任意
    性自白與事實相符，堪以採信。是本案事證明確，被告上開
    犯行洵堪認定，應予依法論科。
三、論罪科刑：
  ㈠核被告所為，係犯刑法第185條之3第1項第1款前段之駕駛動
    力交通工具而吐氣所含酒精濃度達每公升0.25毫克以上之罪
    。
  ㈡又被告前因公共危險案件，經本院以105年度審交易字第259
    號判決判處有期徒刑8月確定，另因公共危險案件，經本院
    以105年度審交易字第534號判決判處有期徒刑9月確定，上
    開罪刑再經本院以105年度聲字第2384號裁定應執行有期徒
    刑1年4月確定，經入監執行後，於107年2月2日縮短刑期假
    釋出監，並於107年8月21日假釋期滿未經撤銷假釋而執行完
    畢，有臺灣高等法院被告前案紀錄表在卷足參（見本院卷第
    13至22頁），其於上開有期徒刑執行完畢後5年內之109年8
    月31日故意再犯本件有期徒刑以上之罪，為累犯；審酌被告
    未因前罪徒刑執行完畢而有所警惕，猶故意再犯本案犯罪，
    可認其有特別惡性及對刑罰反應力薄弱，又觀諸被告本案犯
    罪情節，經依累犯規定加重其刑，並未使被告所受刑罰超過
    其所應負擔之罪責，即無司法院釋字第775號解釋意旨所指
    應裁量不予加重最低本刑，否則將致過苛或罪刑不相當之情
    形，爰依刑法第47條第1項規定加重其刑。
  ㈢茲審酌被告除有前述刑事前案紀錄外，另曾於88年、92年、9
    4年、102年、104年間犯酒後駕車之公共危險案件，有前引
    臺灣高等法院被告前案紀錄表可資查考，本次已係被告第9
    度因酒後駕車之違法情事為警查獲，被告明知酒後不能駕車
    及酒醉駕車之危險性，竟猶漠視自己安危，復罔顧法律禁止
    規範與公眾道路通行之安全，於酒後吐氣所含酒精濃度已逾
    法定容許標準後，仍騎乘機車行駛於道路，對公眾交通往來
    造成潛在之高度危險，所為實無足取，亦顯見其無視法紀，
    更缺乏對其他用路人人身安全之尊重觀念，殊為不該，惟念
    其犯後坦承犯行不諱，且幸其酒後騎車未肇事即經警攔檢，
    兼衡其為警查獲時測得吐氣所含酒精濃度為每公升1.23毫克
    ，暨其自陳學歷為國中畢業，目前擔任臨時工，每月收入約
    新臺幣24,000元，與父親同住，須扶養父親及祖母，未婚無
    子女（見本院卷第142頁）之智識程度、家庭生活狀況等一
    切情狀，量處如主文所示之刑，以示懲儆。
　㈣公訴人雖以被告屢犯酒駕犯行，足認其已酗酒成癮，而聲請
    對於被告施以禁戒處分。惟按因酗酒而犯罪，足認其已酗酒
    成癮並有再犯之虞者，於刑之執行前，令入相當處所，施以
    禁戒，刑法第89條第1項固有明文。然「酗酒」與「施用毒
    品」不同，其本身非為刑法所處罰之行為，須因酗酒以致犯
    罪，且已酗酒成癮及有再犯之虞者，基於維護社會公共安全
    之立場，始有考慮施以禁戒之必要，此有刑法第89條之立法
    理由可參。而所謂酒癮，係指慢性而長期性無法自制的飲酒
    ，屬一種病態性的飲酒，造成酒精依賴和濫用。查被告固有
    多次酒後駕車之前案紀錄，然酒後駕車之原因多端，未必即
    與酗酒成癮有關，再本件依被告於本院審理時供述：伊沒有
    酒癮的情形等語（見本院卷第141頁），佐以被告本案前之
    最近1次酒駕犯罪時間為105年間，距本次犯行已經過相當時
    間，可見其飲酒犯酒駕之緊密程度與一般成癮之人尚屬有別
    。從而，尚難僅憑被告多次酒後駕車之前案紀錄，即遽論其
    已達酗酒成癮之程度；此外復查無其他積極證據，足以證明
    被告酗酒成癮，當無另施以禁戒處分之必要，附此敘明。
據上論斷，應依刑事訴訟法第273條之1第1項、第299條第1項本
文，刑法第185條之3第1項第1款前段、第47條第1項，刑法施行
法第1條之1第1項，判決如主文。
本案經檢察官林朝文、許友容提起公訴，檢察官吳梓榕到庭執行
職務。
中　　華　　民　　國　 110　　年　　1 　　月　　11　　日
                  刑事第十一庭  法　官　潘明彥
以上正本證明與原本無異。
如不服本判決應於收受本判決後20日內向本院提出上訴書狀，並
應敘述具體理由。其未敘述上訴理由者，應於上訴期間屆滿後20
日內向本院補提理由書狀（均須按他造當事人之人數附繕本）「
切勿逕送上級法院」。 
　　　　　　　　　　　　　　　　書記官  蘇豐展
中　　華　　民　　國　　110 　年　　1 　　月　　11　　日
附錄本案論罪科刑法條：
中華民國刑法第185條之3第1項
駕駛動力交通工具而有下列情形之一者，處2年以下有期徒刑，
得併科20萬元以下罰金：
一、吐氣所含酒精濃度達每公升零點二五毫克或血液中酒精濃度
    達百分之零點零五以上。
二、有前款以外之其他情事足認服用酒類或其他相類之物，致不
    能安全駕駛。
三、服用毒品、麻醉藥品或其他相類之物，致不能安全駕駛。